【裁判字號】    99,易,472
【裁判日期】    991026
【裁判案由】    詐欺
【裁判全文】
臺灣桃園地方法院刑事判決               99年度易字第472號
公  訴  人  臺灣桃園地方法院檢察署檢察官
被      告  乙○○
選任辯護人  王年柿律師
上列被告因詐欺案件，經檢察官提起公訴（98年度偵續字第 100
號），本院判決如下：
    主  文
乙○○共同意圖為自己不法之所有，以詐術使人將本人之物交付
，處有期徒刑捌月。
    事  實
一、緣丙○○前於民國95年4 月間購得坐落桃園縣龍潭鄉○○○
    段1023地號等12筆土地（下稱1023地號等12筆土地，於98年
    2 月10日始辦畢所有權移轉登記），乙○○、鍾日鴻（已歿
    ）得悉此事後，認丙○○資力雄厚，有利可圖，而其等與余
    玉修（已歿）、丁○○（所涉犯行，業經本院以98年度壢簡
    字第153 號判決判處有期徒刑5 月確定) 、甲○○（所涉犯
    行未據檢察官起訴）均明知坐落桃園縣龍潭鄉○○○段268-
    14地號土地，乃余玉修與游惠貞、游淑貞、游家偉、游家淇
    、余福泰、余福章、彭余香雪、余玉燕、余俊傑、羅余香煙
    等11人所共有（下稱系爭共有地），余玉修、丁○○並未取
    得其他共有人授予管理、出租系爭共有地之權限，竟共同意
    圖為自己不法之所有，基於詐欺之犯意聯絡，於民國96年 3
    月間某日，共謀假藉有買主欲向丙○○承購1023地號等12筆
    土地，惟需承租系爭共有地拓寬聯外道路之手法詐騙金錢，
    謀議既定，乙○○、鍾日鴻即先向丙○○佯稱：甲○○律師
    代表多位買家欲向其購買1023地號等12筆土地，並邀約丙○○至臺北市○○○路○ 段145 號5 樓甲○○之律師事務所進
    一步商談，嗣96年4 月間，在甲○○律師事務所內，甲○○
    、乙○○、鍾日鴻即向丙○○佯稱：因1023地號等12筆土地
    之出入巷道過窄，需承租或價購毗鄰土地將聯外道路拓寬為
    8 公尺，買家始願購買上開土地，經丙○○同意後，甲○○
    復佯稱就此部分所需金額買方願分擔新臺幣（下同）100 萬
    元。數日後，乙○○旋表示已說服毗鄰之系爭共有地地主同
    意出租土地，並預先擬妥載有「土地管理人丁○○暨所有權
    共有人余玉修代理土地所有權人立出租土地使用坐落桃園縣
    龍潭鄉○○○段268-14地號壹筆毗鄰1025-1現有道路部分土
    地面積約75坪出租做為道路使用事宜」等不實字樣之土地使
    用同意書，與丙○○相約於96年4 月30日下午5 時許，在桃
    園縣龍潭鄉○○路○ 段506 號萊爾富便利商店前碰面，由乙○○向丙○○謊稱：丁○○業經其他共有人授權管理、出租
    系爭共有地，並出示載有丁○○為管理人之土地所有權狀 1
    紙（未扣案，所涉行使偽造、變造公文書犯行部分未據檢察
    官起訴），鍾日鴻則表示因系爭共有地目前由其承租，須簽
    立土地使用同意書，俾將承租權轉讓予丙○○，待取得承租
    權之後，即可進行道路拓寬工程，而順利將1023地號等12筆
    土地出售予甲○○，甲○○當場並以律師身分向丙○○擔保
    此法可行，致丙○○信以為真陷於錯誤，與丁○○、鍾日鴻
    簽立土地使用同意書，約定系爭共有地「租用期間係自96年
    5 月至108 年5 月，租金共計320 萬元，本土地道路使用權
    經雙方（即土地出租人丁○○、土地承租人鍾日鴻）同意轉
    讓出資人丙○○」，其中220 萬元租金由丙○○給付，甲○○再次佯稱另100 萬元由其負擔，作為向丙○○購買1023地
    號等12筆土地之保證，丙○○現場遂給付現金150 萬元予丁○○簽收，繼於96年5 月10日簽發票號為AC0000000 號、金
    額為70萬元、受款人為余玉修之禁止背書轉讓支票予丁○○
    收執，而乙○○為取得上開票款，乃假藉余玉修於金融機構
    未開立帳戶，要求丙○○另簽發票號為AC0000000 號、金額
    為70萬元、受款人為乙○○之支票交予乙○○收執、兌現，
    以作為支付承租系爭共有地之租金尾款，丙○○另給付乙○○工程費用40萬元，委由乙○○在系爭共有地鋪設瀝青進行
    道路拓寬。嗣96年7 月4 日系爭共有地共有人游惠貞寄發告
    知丙○○擅自在其上施工使用，涉嫌侵占、毀損之存證信函
    ，後於96年10月5 日，丙○○前往系爭共有地查看，發現該
    地鋪設之瀝青皆遭人剷除挖掘，且甲○○亦拒絕與之簽立10
    23地號等12筆土地之買賣契約，始知受騙。
二、案經丙○○訴由臺灣桃園地方法院檢察署檢察官偵查起訴。
    理  由
壹、證據能力部分：
一、按被告以外之人於偵查中向檢察官所為之陳述，除顯有不可
    信之情況者外，得為證據，刑事訴訟法第159 條之1 第2 項
    定有明文。偵查中對被告以外之人所為之偵查筆錄，或被告
    以外之人向檢察官所提之書面陳述，性質上均屬傳聞證據。
    惟現階段刑事訴訟法規定檢察官代表國家偵查犯罪、實施公
    訴，依法其有訊問被告、證人及鑑定人之權，證人、鑑定人
    且須具結，而實務運作時，檢察官偵查中向被告以外之人所
    取得之陳述，原則上均能遵守法律規定，不致違法取供，其
    可信度極高。經查證人丙○○、丁○○、甲○○、余福泰、
    余福章、彭余香雪、余玉燕在臺灣桃園地方法院檢察署檢察
    官偵查中所為之證述，性質上雖屬傳聞證據，惟係偵查中向
    檢察官所為，並經具結，證人丙○○、丁○○、甲○○、余
    福泰、余福章、彭余香雪、余玉燕未曾提及檢察官在偵訊時
    有任何強暴、脅迫、詐欺、利誘等以不正方法取供之情，其
    陳述時之心理狀況健全、並無受外力干擾，且證人丙○○、
    丁○○、甲○○業於本案審判中到庭依人證之調查程序具結
    作證，且均經被告及其辯護人就渠等陳述行使對質詰問權，
    觀諸偵訊筆錄之記載形式，本院亦查無檢察官在上開偵訊時
    有任何以不正方法訊問，而有違反陳述者之自由意志等顯有
    不可信之情況，衡諸上開規定，自均具有證據能力。
二、次按「被告以外之人於審判外之陳述，雖不符刑事訴訟法第
    159 條之1 至第159 條之4 之規定，而經當事人於審判程序
    同意作為證據，法院審酌該言詞陳述或書面陳述作成時之情
    況，認為適當者，亦得為證據。當事人、代理人或辯護人於
    法院調查證據時，知有刑事訴訟法第159 條第1 項不得為證
    據之情形，而未於言詞辯論終結前聲明異議者，視為有前項
    之同意。」，刑事訴訟法第159 條之5 亦有明定。查本判決
    所引用以下審判外作成之相關供述證據，公訴人、被告及辯
    護人於本院準備程序、審判期日均表示無意見而不予爭執，
    亦未於言詞辯論終結前聲明異議，本院審酌上開證據資料製
    作時之情況，尚無違法取得及證明力明顯過低之瑕疵，認以
    之作為證據應屬適當，而其餘所依憑判斷之非供述證據，本
    院亦查無有何違反法定程序取得之情形，且上開各該證據均
    經本院於審判期日依法進行證據之調查、辯論，被告於訴訟
    上之防禦權，已受保障，故上開證據資料均有證據能力。
貳、實體部分：
一、訊據被告乙○○就曾與鍾日鴻共同居間介紹甲○○向丙○○
    購買1023地號等12筆土地、因上開土地出入通行巷道狹窄，
    丙○○乃以320 萬元向丁○○承租系爭共有地以拓寬道路，
    由其代筆書寫「土地使用同意書」，並受託在系爭共有地上
    舖設柏油，以及於96年5 月10日將丙○○簽發票號為AC0000
    000 號、金額為70萬元、受款人為其名義之支票提示兌現等
    情固坦認屬實，惟矢口否認有何詐欺之犯行，辯稱：當時係
    丁○○稱可全權處理系爭共有地，且丙○○與丁○○簽訂上
    開「土地使用同意書」時已詳為審閱、修改內容，其中同意
    書第5 條既約明：「道路使用期間如土地共有人產生任何異
    議，立書人須自行排除釐清不得造成道路通行之不便」，故
    鋪設之柏油路面遭其他共有人剷除，依上開約定，立書人即
    出租人負有排除之義務，此純屬民事糾紛問題，與詐欺無涉
    。另其代為領取之70萬票款業已交予鍾日鴻轉交丁○○，至
    於甲○○事後未購買丙○○所有之12筆土地，實因該土地產
    權不清，與其無關云云。經查：
(一)、余玉修為系爭共有地之共有人之一，其所有權範圍僅50分之
    3 ，且系爭共有地之其餘共有人並未授權或同意余玉修、丁○○管理、出租上開土地，亦未簽立分管契約一節，此據證
    人即系爭共有地共有人余福泰、余福章、彭余香雪、余玉燕
    分別於偵查中證述明確（見97年度偵字第19609 號卷第23至
    24頁、第34至35頁），並有桃園縣龍潭鄉○○○段268-14地
    號之土地登記謄本及歷史登記異動索引資料1 份附卷可稽（
    見97年度他字第660 號卷第42至51頁），上開事實堪以認定
    。
(二)、被告與鍾日鴻於96年3 月間某日，曾向丙○○宣稱：甲○○
    律師代表多位買家欲向其購買1023地號等12筆土地，並邀約
    丙○○至臺北市○○○路○ 段145 號5 樓甲○○之律師事務
    所進一步商談，嗣96年4 月間，在甲○○律師事務所內，甲○○、乙○○、鍾日鴻即向丙○○表示：因1023地號等12筆
    土地之出入巷道過窄，需承租或價購毗鄰土地將聯外道路拓
    寬為8 公尺，買家始願購買上開土地，經丙○○同意後，甲○○復佯稱就此部分金額買方願分擔100 萬元。數日後，乙○○旋表示已說服毗鄰之系爭共有地地主同意出租土地，並
    預先擬妥載有「土地管理人丁○○暨所有權共有人余玉修代
    理土地所有權人立出租土地使用坐落桃園縣龍潭鄉○○○段
    268-14地號壹筆毗鄰1025-1現有道路部分土地面積約75坪出
    租做為道路使用事宜」等字樣之土地使用同意書，與丙○○
    相約於96年4 月30日下午5 時許，在桃園縣龍潭鄉○○路 ○
    段506 號萊爾富便利商店前碰面，由乙○○向丙○○謊稱：
    丁○○業經其他共有人授權管理、出租系爭共有地，並出示
    載有丁○○為管理人之土地所有權狀1 紙，鍾日鴻則表示因
    系爭共有地目前由其承租，須簽立土地使用同意書，俾將承
    租權轉讓予丙○○，待取得承租權之後，即可進行道路拓寬
    工程，而順利將1023地號等12筆土地出售予甲○○，甲○○
    並以律師身分向丙○○擔保此法可行，致丙○○信以為真陷
    於錯誤，與丁○○、鍾日鴻簽立土地使用同意書，約定系爭
    共有地「租用期間自96年5 月至108 年5 月，租金共計 320
    萬元，本土地道路使用權經雙方（即土地出租人丁○○、土
    地承租人鍾日鴻）同意轉讓出資人丙○○」，其中220 萬元
    租金由丙○○給付，甲○○再次佯稱另100 萬元由其負擔，
    作為向丙○○購買1023地號等12筆土地之保證，丙○○現場
    遂給付現金150 萬元予丁○○簽收，繼於96年5 月10日簽發
    票號為AC0000000 號、金額為70萬元、受款人為余玉修之禁
    止背書轉讓支票予丁○○收執，經乙○○表示余玉修於金融
    機構未開立帳戶，要求丙○○另簽發票號為AC0000000 號、
    金額為70萬元、受款人為乙○○之支票交予乙○○收執、兌
    現，以作為支付承租系爭共有地之租金尾款，丙○○另給付
    乙○○工程費用40萬元，委由乙○○在系爭共有地鋪設瀝青
    進行道路拓寬。嗣96年7 月間丙○○收到系爭共有地共有人
    游惠貞寄發之存證信函，令其限期挖除柏油，否則將採取法
    律途徑，後於96年10月5 日，丙○○前往系爭共有地查看，
    發現該地鋪設之瀝青皆遭人剷除挖掘，且甲○○亦拒絕與之
    簽立1023地號等12筆土地之買賣契約，始知受騙等節，業據
    證人即告訴人丙○○於偵查及本院審理時證述綦詳（見97年
    度字第660 號卷第27至28頁、第53頁，本院卷第27頁背面至
    33頁），核與證人即同案共犯丁○○於偵查及本院審理時證
    稱：當初是乙○○、鍾日鴻主動到我家，說要承租我先生余
    玉修共有的桃園縣龍潭鄉○○○段268-14地號土地，我沒有
    權利出租，但我先生余玉修說好，叫我出面處理。乙○○、
    鍾日鴻另外約我到上開土地旁邊的大馬路講話，談定租地範
    圍、價格後，乙○○說契約他會寫，我有向乙○○表示我們
    的土地還有其他共有人，乙○○、鍾日鴻說我不用管，他們
    會處理，我並沒有向乙○○說我可以代表其他共有人全權處
    理這塊土地。幾天後，乙○○、鍾日鴻叫我去銅鑼圈簽50萬
    元的租地合約，當天乙○○他們就給我50萬，要我這樣做，
    我先生也要求我這樣做，之後乙○○叫我去銅鑼圈的萊爾富
    便利商店，乙○○交代我什麼都不要問，簽名拿錢就好，他
    說告訴人丙○○簽約後會拿1 張支票給我，黃老闆（即指丙○○）的合約金額是寫300 多萬，但我只拿余玉修的50萬元
    部分，我有收過丙○○交的1 筆現金款、1 張票，支票和現
    金在不同天拿的，但我都拿給乙○○了，這是事前乙○○就
    叫我去銅鑼圈那邊的一個國小等他，把錢交給他，我從頭到
    尾就只拿到50萬元等語（見98年度偵續字第100 號卷第25至
    26頁，本院卷第33至36頁）；及證人甲○○於偵查中證稱：
    是我們要向丙○○購買土地，土地（即指系爭共有地）出租
    合約是我看過才簽訂的等語（見97年度他字第660 號卷第28
    頁、第57頁），及證人甲○○於本院審理時證稱：當時我這
    邊有客人要買土地，透過鍾日鴻知道丙○○有10幾筆土地要
    賣，鍾日鴻帶著乙○○到我的事務所說乙○○跟丙○○所承
    買土地的賣方熟，有辦法協調讓丙○○拿到土地。就由鍾日
    鴻介紹，在我事務所與丙○○見面，但我的客戶去看過土地
    後發現對外道路太小，買地意願不高，丙○○表示他願意把
    對外聯絡道路拓寬，而聯外道路會經過別人的土地，要經過
    買賣或是承租以取得使用權，丙○○擔心他承租或買了聯外
    道路後我們買方這邊不買土地，他會白費投資，為保障他的
    權利，就承租或買賣聯外道路這件事情，他要求我們買方分
    擔出資100 萬元，我說可以，談妥之後，就由鍾日鴻負責去
    找聯外道路經過的土地地主談，後來是由鍾日鴻以自己名義
    和聯外道路的地主簽合約，然後鍾日鴻再將契約的權利轉讓
    給丙○○，也就是鍾日鴻以自己名義和聯外道路地主簽的契
    約上，載明將契約上的權利轉讓給丙○○，簽了合約之後，
    丙○○要付錢給地主。鍾日鴻有說這筆聯外道路用地所有權
    是數人共有的情況，他說丁○○是土地管理人，但鍾日鴻並
    沒有提供任何文件證明丁○○就是土地管理人。當時我和鍾
    日鴻私下約好，我買方這邊不出這100 萬元租金，但我本人
    沒有向丙○○說明這件事，我很抱歉沒有先向丙○○說等語
    （見本院卷第55頁背面至59頁、第82頁）大致相符，此外，
    復有告訴人與丁○○簽立之土地使用同意書影本、鍾日鴻與
    丁○○簽立之土地同意使用同意書影本、丁○○書立之收據
    影本1 紙、告訴人簽發之支票2 張影本、系爭共有地共有人
    游惠貞寄發之存證信函影本1 份、系爭共有地鋪設柏油路面
    遭剷除之現場照片6 張等證在卷可稽（見97年度他字第 660
    號卷第4 至8 頁、第12至17頁、第37頁，97年度偵字第1960
    9 號卷第32頁），自堪信為真實。互核上證觀之，足證被告
    明知丁○○並非系爭共有地之管理人，無權出租系爭共有地
    ，詎其仍與鍾日鴻、丁○○、甲○○以上揭情詞向告訴人丙○○訛詐，其主觀上自有為自己不法所有之意圖甚明，嗣告
    訴人丙○○誤信被告與鍾日鴻、丁○○、甲○○所言「因10
    23地號等12筆土地之入口巷道過窄，需將聯外道路拓寬為 8
    公尺，買家始願購買上開土地，已徵得系爭共有地地主及管
    理人丁○○同意出租土地，甲○○復表示願負擔100 萬元之
    土地租金」等語為真，因而簽立上開土地使用同意書，交付
    150 萬元租金予丁○○，並簽發以被告為受款人、金額70萬
    元之支票予被告收執，被告並已於96年5 月10日提示、兌現
    ，自已生損害於告訴人丙○○，要無疑義。
(三)、再者，證人丙○○於偵查及本院審理時已證稱：在萊爾富便
    利商店簽約當日，鍾日鴻、乙○○、甲○○大家都坐在同一
    張桌子，當時乙○○拿出1 張記載「丁○○為管理人」的土
    地所有權狀，我有拿著此份權狀核對丁○○、余玉修的身分
    證、地址，我核對資料時，有詢問甲○○律師意見，他說沒
    有問題，我才簽約，乙○○當場也口述丁○○是土地管理人
    。我向丁○○約定租金320 萬元，但甲○○律師代表買方這
    邊，表示他們要買我土地的意願，願意先出100 萬元租金，
    日後賣賣成立時再從土地買賣價款中扣除，讓買方出資 100
    萬元的目的是要確保買方日後會購買我的土地，我不知道甲○○有向鍾日鴻表示他們買方不願出這100 萬元。如果丁○○、余玉修非土地管理人或未經共有人授權，我就不會承租
    系爭共有地，如果知道甲○○曾向鍾日鴻表示買方不願負擔
    承租系爭共有地以拓寬聯外道路之租金100 萬元，我就不會
    與丁○○簽定土地使用同意書等語明確（見97年度偵字第19
    609 號卷第36頁，本院卷第80頁背面至82頁背面）。參以丁○○提出之土地使用同意書，其上載明：「土地管理人丁○○暨所有權共有人余玉修代理土地所有權人立出租土地使用
    坐落桃園縣龍潭鄉○○○段268-14地號壹筆毗鄰1025-1現有
    道路部分土地面積約75坪出租做為道路使用事宜。…二、租
    用總價款新臺幣50萬元正，一次付清。三、租期自民國96年
    5 月至民國105 年5 月共計12年。…土地出租人：余玉修代
    。管理人：丁○○。承租人：鍾日鴻。…中華民國96年5 月
    1 日。」（見97年度偵字第19609 號卷第31至32頁背面），
    而告訴人提出之土地使用同意書，其上則載明：「土地管理
    人丁○○暨所有權共有人余玉修代理土地所有權人立出租土
    地使用坐落桃園縣龍潭鄉○○○段268- 14 地號壹筆毗鄰10
    25-1現有道路部分土地面積約75坪出租做為道路使用事宜。
    …二、租用總價款新臺幣320 萬元正，道路完成須付清餘款
    。租期自民國96年5 月至民國105 年5 月共計12年。…土地
    出租人：余玉修代。管理人：丁○○。承租人：鍾日鴻。…
    本土地道路使用權經雙方同意轉讓出資人丙○○。土地出租
    人（管理人）：丁○○。土地承租人：鍾日鴻。中華民國96
    年5 月1 日」（見本院卷第91至93頁），經將上開兩份土地
    使同意書互為比對可知，丁○○、鍾日鴻除將系爭共有地之
    租用總價款由新臺幣50萬元調高6.4 倍為新臺幣320 萬元外
    ，其餘契約條款及簽約日期均相同，然本件欲承租系爭共有
    地以拓寬聯外道路之需用土地人為告訴人，與鍾日鴻毫無相
    關，詎其等除以上揭情詞訛詐告訴人外，竟更以無需使用系
    爭共有地之鍾日鴻先虛偽與丁○○訂立50萬元之低價租地契
    約，再由鍾日鴻於同日以320 萬元之高價轉租予告訴人，並
    隱瞞告訴人此情，同屬施用詐術甚明，此據證人丙○○於本
    院審理時證稱：我是想要直接和土地所有人、共有人簽租地
    契約書，鍾日鴻從來沒有向我提過他已經是我要租的這塊地
    的承租人，是到龍潭簽土地使用同意書時，我才知道鍾日鴻
    是這塊土地的承租人，但地雖然是我租的，因為最後要使用
    道路的人還是買方甲○○他們，而且他們要付100 萬元，既
    然甲○○覺得沒問題，我就跟著覺得沒問題等語明確（見本
    院卷第32至33頁）。復被告於本院審理時亦自承：鍾日鴻和
    丁○○簽的土地使用同意書，以及丙○○簽的土地使同意書
    是由我擬稿，土地同意書之字句是甲○○交代我要強調這些
    字。鍾日鴻拿50萬元給丁○○承租土地時，有詢問丁○○如
    果再轉租出去有無意見，丁○○說你要自己用或再出租都可
    以。在萊爾富便利商店簽約時，有出示那份丁○○為管理人
    的土地所有權狀給在場所友人看，以證明丁○○有權利可以
    出租共有地，當時在場人看過之後都沒有人表示有意見等情
    不諱（見99年度審易字第357 號卷第30頁，本院卷第32頁背
    面、第59頁、第82頁背面），顯見被告對於告訴人簽約當日
    ，確有人出示載有「丁○○為管理人」之不實土地所有權狀
    ，以及鍾日鴻先虛偽與丁○○訂立50萬元之低價租地契約，
    再於同日以320 萬元之高價轉租予告訴人，並隱瞞告訴人之
    情，均知之甚詳，益證被告就上開犯行，與鍾日鴻、丁○○
    、甲○○間有犯意聯絡與行為分擔，至屬明確。
(四)、被告雖辯稱：當時係丁○○稱可全權處理系爭共有地云云，
    ，惟其於97年4 月8 日偵訊時原供稱：管理員是丁○○，丁○○說她可以全權作主，有給我看分別管理契約，是很早以
    前的契約，約30、40年前的云云（見97年度他字第660 號卷
    第29頁），嗣於99年7 月25日偵訊時則改稱：我跟管理人丁○○，有到她家族去見長輩，該長輩說有標示來區分土地，
    標示現在仍在云云（見97年他字第660 號卷第54頁），嗣於
    99年4 月8 日本院準備程序訊問時復改稱：丁○○主張她可
    以全權處理這塊地，丁○○有拿分鬮書給我看云云（見99年
    度審易字第357 號卷第30頁），前後所述情節已相歧異。況
    依被告所言，果確有該份30、40年以上之分管契約存在，然
    丁○○係54年4 月21日生，此有丁○○之個人基本資料在卷
    可按（見97年度他字第660 號卷第23頁，本院卷第33頁），
    於30、40年前，丁○○不過為年僅5 至15歲之幼女，尚未嫁
    至余家，是該歷史年代久遠之分管契約自無可能記載「丁○○為管理人」等字樣，被告上開所言顯屬虛妄。且證人丁○○於本院審理時亦堅決否認該情，具結證稱：我有向乙○○
    表示我們的土地還有其他共有人，土地所有人還有我姑姑他
    們姊妹，但乙○○、鍾日鴻說我不用管，他們會處理，我沒
    有向乙○○說我可以代表其他共有人全權處理這塊土地等語
    明確（見本院卷第34頁），足認被告所辯上情，不足採信。
    被告另辯稱：其代為領取之70萬票款業已交予鍾日鴻轉交丁○○云云（見97年度偵字第19609 號卷第45至46頁），惟丙○○所簽發票號：AC0000000 號、金額為70萬元、受款人為
    乙○○之支票，係交予乙○○收執，且於96年5 月10日由其
    向銀行提示、兌現，此為被告所不爭執，並有萬泰商業銀行
    97年11月6 日三重字第09700305118 號函文在卷可憑（見97
    年度偵字第19609 號卷第41頁），而丁○○並未收到上開70
    萬元票款，業經其證述明確，被告空言辯稱已將上開款項交
    予鍾日鴻再轉交丁○○云云，迄未能提出任何證據以實其說
    ，顯難信實。況衡諸常情，果余玉修於金融機構未開立帳戶
    無法支領票款，上開70萬元係由丁○○收取，則丁○○大可
    要求丙○○直接給付現金即可，焉有必要採行將支票受款人
    指定被告名義後由被告兌現再轉交現金如此迂迴之方法，被
    告所辯情詞，顯悖於一般事理與經驗法則，洵難採信。被告
    又辯稱：丙○○與丁○○簽訂上開「土地使用同意書」時已
    詳為審閱、修改內容，其中同意書第5 條已約明：「道路使
    用期間如土地共有人產生任何異議，立書人須自行排除釐清
    不得造成道路通行之不便」，故鋪設之柏油路面遭其他共有
    人剷除，依上開約定，立書人即出租人負有排除之義務，此
    純屬民事糾紛問題，與詐欺無涉云云，然細究上開條款內容
    真意，本件契約之立書人似已預見「道路使用期間，土地共
    有人恐生異議」，故而特別為以上之約定，而本件土地使用
    同意書既係由被告所擬稿，已詳如前述，果丁○○確如被告
    所稱為系爭共有地之管理人，可全權處理系爭共有地，焉有
    必要再於上開土地使用同意書附註該條款，被告於上開土地
    使用同意書第5 條特別約明「道路使用期間如土地共有人產
    生任何異議，立書人須自行排除釐清不得造成道路通行之不
    便」，適足作為其明知丁○○並未取得其他共有人授予管理
    、出租系爭共有地之權限，仍擅自出租系爭共有地予告訴人
    ，事後為求彌縫之佐證。被告辯稱本件純屬民事糾紛問題，
    與詐欺無涉云云，要難採信。
(五)、綜上所述，被告所辯情詞，顯係事後卸責之詞，洵難採信。
    本件事證已臻明確，其犯行堪以認定，應予依法論科。
二、核被告所為，係犯刑法第339 條第1 項之詐欺取財罪。被告
    與丁○○、余玉修、鍾日鴻、甲○○間，就上開犯行有犯意
    聯絡及行為之分擔，為共同正犯。爰審酌被告不思以正途取
    財，竟以上開方式詐取鉅額款項，所為殊值非難，且犯後一
    再飾卸狡辯，迄未賠償告訴人所受損害，兼衡其犯罪之動機
    、目的、手段、智識程度及素行等一切情狀，量處如主文所
    示之刑，以示懲儆。
據上論斷，應依刑事訴訟法第299 條第1 項前段，刑法第28條、
第339 條第1 項，刑法施行法第1 條之1 第1 項、第2 項前段，
判決如主文。
本案經檢察官陳淑蓉到庭執行職務。
中    華    民    國    99    年    10    月    26    日
                  刑事第五庭  審判長法  官  潘政宏
                                    法  官  石蕙慈
                                    法  官  劉淑玲
以上正本證明與原本無異。
如不服本判決應於收受判決後10日內向本院提出上訴書狀，並應
敘述具體理由。其未敘述上訴理由者，應於上訴期間屆滿後20日
內向本院補提理由書(均須按他造當事人之人數附繕本)「切勿逕
送上級法院」。
                                    書記官  許婉茹
中    華    民    國    99    年    10    月    27    日
附錄本案論罪科刑依據之法條：
刑法第339 條：
意圖為自己或第三人不法之所有，以詐術使人將本人或第三人之
物交付者，處5 年以下有期徒刑、拘役或科或併科1 千元以下罰
金。
以前項方法得財產上不法之利益或使第三人得之者，亦同。
前二項之未遂犯罰之。

司法院資訊處製作；財團法人民間司法改革基金會備份。
